臺灣高等法院臺中分院刑事判決
111年度交上易字第983號
上  訴  人  臺灣臺中地方檢察署檢察官
被      告  蘇雅生




上列上訴人因被告公共危險案件，不服臺灣臺中地方法院110年
度交易字第1939號中華民國111年8月22日第一審判決(起訴案號
：臺灣臺中地方檢察署110年度偵字第39196號)，提起上訴，本
院判決如下：
    主    文
原判決撤銷。
蘇雅生吐氣所含酒精濃度達每公升零點二五毫克以上而駕駛動力
交通工具，累犯，處有期徒刑捌月，併科罰金新臺幣貳萬元，罰
金如易服勞役，以新臺幣壹仟元折算壹日。
    犯罪事實
一、蘇雅生於民國110年8月15日14時30分許，在臺中市○○區○○路
    000巷00號小吃店飲用啤酒後，於同日16時20分許，基於酒
    後駕駛動力交通工具之犯意，騎乘車號000-000號機車上路。
    嗣於同日16時24分許(起訴書誤載為15時49分許)，行經臺中
    市○○區○○路000巷00號前(起訴書誤載為75號前)
　　，不慎自摔，並造成後座乘客彭國昌受有左手手背、右手手
    肘、左膝膝蓋擦傷等傷害(過失傷害部分未據告訴)，經警獲
    報到場處理，於同日17時30分許測得蘇雅生吐氣所含酒精濃度
    達每公升0.92毫克，而查悉上情。
二、案經臺中市政府警察局豐原分局報告臺灣臺中地方檢察署檢
    察官偵查起訴。
    理    由
一、證據能力部分：
  ㈠刑事訴訟法第159條之5規定：「被告以外之人於審判外之陳
    述，雖不符前4條之規定，而經當事人於審判程序同意作為
    證據，法院審酌該言詞陳述或書面陳述作成時之情況，認為
    適當者，亦得為證據。當事人、代理人或辯護人於法院調查
    證據時，知有第159條第1項不得為證據之情形，而未於言詞
    辯論終結前聲明異議者，視為有前項之同意。」本判決所引
    用被告蘇雅生以外之人於審判外所為言詞或書面陳述之供述
    證據，檢察官及被告均知悉有同法第159條第1項不得為證據
    之情形，而皆未於言詞辯論終結前聲明異議，本院審酌該等
    證據作成時之情況，並無違法取證或其他瑕疵，認為適於作
    為本案認定事實之依據，依上開規定，該等供述證據應具有
    證據能力。
  ㈡本判決所引用之非供述證據，並無證據證明有出於違法取得
    之情形，復經本院依法踐行調查程序，應具有證據能力。
二、認定犯罪事實所憑之證據及理由：
　　前揭犯罪事實，業據被告於警詢、原審及本院審理時坦承不諱，並有證人彭國昌於警詢時之證述、員警職務報告、臺中市政府警察局交通事故當事人酒精測定紀錄表、道路交通事故現場圖、道路交通事故調查報告表㈠㈡、現場照片、監視器影像擷圖照片、臺中市政府警察局豐原分局取締酒後駕車案件檢核表、交通事故補充資料表、酒駕源頭管制分析表、車輛詳細資料報表、證號查詢機車駕駛人、臺中市政府警察局舉發違反道路交通管理事件通知單影本在卷可稽，足見被告之自白與事實相符而可採信，事證明確，犯行堪以認定。
三、論罪科刑及撤銷原判決之理由：　　
  ㈠新舊法比較及所犯罪名：
　　按行為後法律有變更者，適用行為時之法律，但行為後之法
    律有利於行為人者，適用最有利於行為人之法律，刑法第2
    條第1項定有明文。本件被告行為後，刑法第185條之3第1項
    第1款已於111年1月28日經總統公布修正施行，自同年月30
    日起生效。修正前刑法第185條之3第1項第1款規定：「駕駛
    動力交通工具而有下列情形之一者，處2年以下有期徒刑，
    得併科20萬元以下罰金：一、吐氣所含酒精濃度達每公升零
    點二五毫克或血液中酒精濃度達百分之零點零五以上。」修
    正後則規定：「駕駛動力交通工具而有下列情形之一者，處
    3年以下有期徒刑，得併科30萬元以下罰金：一、吐氣所含
    酒精濃度達每公升零點二五毫克或血液中酒精濃度達百分之
    零點零五以上。」經比較修正前後之法律，新法提高有期徒
    刑及罰金刑上限，對被告較為不利，自應適用被告行為時之
    法律即修正前第185條之3第1項第1款之規定處斷。故核被告
    所為，係犯修正前刑法第185條之3第1項第1款之吐氣所含酒
    精濃度達每公升0.25毫克以上而駕駛動力交通工具罪。
  ㈡累犯加重其刑：
　　本案檢察官於起訴書中業已主張被告前因公共危險案件，經
    臺中地方法院以107年度交易字第428號判決判處有期徒刑8
    月確定，於108年3月4日執行完畢，其於徒刑執行完畢後5年
    內，故意再犯本件有期徒刑以上之罪，為累犯，請依刑法第
    47條第1項規定，並參酌司法院釋字第775號解釋意旨，裁量
    是否加重其刑等語，且提出臺灣臺中地方檢察署刑案資料查
    註紀錄表為證，經原審於111年8月1日審理期日提示被告之
    前案紀錄表，檢察官及被告均表示沒有意見，檢察官復當庭
    陳稱：被告前有酒後駕車公共危險案件被判刑8個月，其罪
    質相同，請依累犯規定加重其刑等語(原審卷第227頁)，應
    認檢察官就被告構成累犯之事實及應加重其刑之事項，均已
    主張並具體指出證明方法。本院參照司法院大法官會議釋字
    第775號解釋意旨，審酌被告確有上述構成累犯之前案紀錄
    ，有上開刑案資料查註記錄表及本院卷附臺灣高等法院被告
    前案紀錄表可憑，被告所犯前案與本案同屬故意犯罪類型，
    且皆係酒後駕車之公共危險案件，顯見被告未能因前案執行
    完畢而產生警惕作用，對於刑罰反應力薄弱，以致又犯本案
    ，如適用累犯規定加重最低本刑，並不會使被告所受之刑罰
    超過其所應負擔之罪責，也不會使其人身自由因此遭受過苛
    之侵害，與罪刑相當原則及比例原則皆無抵觸，故依刑法第
    47條第1項規定加重其刑。
  ㈢撤銷原判決之理由：
　　原審雖以被告吐氣所含酒精濃度達每公升0.25毫克以上而駕
    駛動力交通工具之犯行明確而予論罪科刑，但就法律適用部
    分漏未為新舊法之比較，逕依對被告較不利之修正後刑法第
    185條之3第1項第1款規定處斷，顯有違誤；檢察官上訴意旨
    執此指摘原判決適用法則不當，其上訴為有理由，應由本院
    將原判決予以撤銷改判。
  ㈣刑之酌科：
　　本院審酌被告有多次酒駕前科，卷內臺灣高等法院被告前案
    紀錄表記載甚詳(本院卷第17至22頁；但就構成累犯之前科
    在此不予重複評價)，明知酒精成分對人之意識能力具有不
    良影響、酒後騎乘機車對一般往來公眾及駕駛人自身皆具有
    高度危險性，竟枉顧公眾安全及漠視自己安危，而於服用酒
    類後，已達不能安全駕駛動力交通工具之狀態，仍騎乘機車
    並搭載友人上路，經警測得其吐氣所含酒精濃度高達每公升0.
    92毫克，嚴重危害行車安全，兼衡被告犯後坦承酒後騎車，
    態度尚可，於審理時自陳教育程度為國小肄業，離婚無子女
    ，父母親均已過世，沒有其他親戚，以前從事外包工作，現
    因身體不好無法工作，暫時住在朋友家，靠朋友幫助生活(
    原審卷第228頁、本院卷第43頁)等一切情狀，量處如主文第
    2項所示之刑，並就罰金部分諭知易服勞役之折算標準。
據上論斷，應依刑事訴訟法第369條第1項前段、第364條、第299
條第1項前段，判決如主文。　　
本案經檢察官詹益昌提起公訴，檢察官蔣得龍提起上訴，檢察官
郭靜文到庭執行職務。
中　　華　　民　　國　　111 　年　　12　　月　　14　　日
                  刑事第八庭  審判長法  官  張靜琪
                                    法  官  簡婉倫
                                    法  官  黃小琴
以上正本證明與原本無異。
不得上訴。
                                    書記官  李宜珊
　　　　　　　　　　　　　　　　　　
中　　華　　民　　國　　111 　年　　12　　月　　14　　日
附錄論罪科刑法條：
修正前刑法第185條之3第1項第1款
駕駛動力交通工具而有下列情形之一者，處2年以下有期徒刑，
得併科20萬元以下罰金：
一、吐氣所含酒精濃度達每公升零點二五毫克或血液中酒精濃度
    達百分之零點零五以上。